最高法院刑事判決　　　　　　　　　　　　　　　八十六年度台上字第四九二八號
　　上　訴　人　甲○○○
　　選任辯護人　林 辰 彥律師
　　　　　　　　許 永 昌律師
　　　　　　　　黃 淑 怡律師
右上訴人因偽造文書案件，不服台灣高等法院中華民國八十五年九月十八日第二審判
決（八十五年度上訴字第一七七四號，起訴案號：台灣台北地方法院檢察署八十四年
度偵字第六七七二、一一四六一號），提起上訴，本院判決如左：
    主  文
原判決關於甲○○○部分撤銷，發回台灣高等法院。
    理  由
本件原判決撤銷第一審判決改判，認上訴人牽連犯刑法第二百十六條、第二百十條、
第二百十五條、第三百三十九條第一項之罪，從一重論處以共同連續行使偽造私文書
，足以生損害於他人罪刑，固非無見。惟查：(一)第二審審判長於開庭審判時，除命上
訴人陳述上訴要旨外，並準用第一審審判程序訊問被告及調查證據，倘未踐行上開程
序即命辯論終結予以判決，自屬違背法令。本件核閱原審審判筆錄，審判長命上訴人
陳述上訴要旨後，並未依刑事訴訟法第二百八十七條之規定，就被訴事實訊問上訴人
即命辯論終結予以判決，其踐行程序已難謂為合法。(二)刑法上偽造文書罪，須以足生
損害於公眾或他人為成立要件，上訴人行使偽造私文書，足生損害於何人﹖原判決在
理由欄疏未說明。(三)上訴人似係盜用其保管之告訴人林明通等四人印章蓋於銀行取款
條，以偽造告訴人名義之取款條冒領取款，原判決竟謂盜用林明通等四人印文於銀行
取款條上，不僅與事實不符，復違經驗法則。(四)原判決事實欄記載：「連續自八十三
年八月起……連續制作……林明通……之日盛公司不實之交割單……」（見原判決第
一頁背面第九行以次）與上訴人於檢察官中稱：「在八十三年十月我發現錯了，把他
們股票賣掉了」，而林明通在警訊中亦稱：「查知自八十三年十月份起大部分交割單
是偽造的……」（見偵字第六七七二號卷第六十四頁背面十、十一行，一一六四號卷
第十四頁正面第二、三行），其犯罪時間之認定與卷內資料不符。(五)上訴人盜賣之股
票價格共多少﹖原判決並未明確認定，上訴人一再辯稱其盜賣股票，若依案發時即八
十四年三月十六日之收盤價計算，林曾月嬌、劉承栗、劉夢萍三人之損失共為新台幣
八百十八萬九千六百四十元，與告訴人八十四年四月十九日之陳報狀所載相符，原判
決附表係八十二年十月起至案發時所有股票之買賣帳目。原判決認係其盜賣之股票明
細表帳與事實不符。且不能盜領告訴人帳戶內之其他存款，原判決謂除冒領盜賣之股
款外，另盜領其他存款，計林明通一百零六萬餘元，林曾月嬌一千五百二十萬餘元，
劉承栗二百九十二萬餘元，劉夢萍三百零五萬餘元，亦係誤認事實等語。事關其犯罪
情節及量刑輕重，原審疏未調查清楚，亦嫌調查職責未盡。上訴意旨指摘原判決為違
法，非無理由，應認有發回更審之原因。
據上論結，應依刑事訴訟法第三百九十七條、第四百零一條，判決如主文。
中      華      民      國    八十六    年      八      月      二十    日
                              最高法院刑事第四庭
                                  審判長法官  莊  來  成
                                        法官  曾  有  田
                                        法官  王  德  雲
                                        法官  林  永  茂
                                        法官  白  文  漳
      右正本證明與原本無異
                                              書  記  官
中      華      民      國    八十六    年      八      月    二十五    日
